臺灣士林地方法院刑事判決
111年度訴字第434號
公  訴  人  臺灣士林地方檢察署檢察官
被      告  周冠丞



義務辯護人  林瑞陽律師
上列被告因違反毒品危害防制條例案件，經檢察官提起公訴（11
1年度偵字第9357、9358號），本院判決如下：
    主    文
周冠丞犯持有第三級毒品純質淨重五公克以上罪，處有期徒刑肆
月，如易科罰金，以新臺幣壹仟元折算壹日；又共同販賣第三級
毒品未遂罪，處有期徒刑壹年拾月。
扣案之IPhone 8 Plus行動電話（IMEI：000000000000000號、含
網路卡壹張）壹支、附表所示之愷他命共玖包，均沒收。
    事    實
一、周冠丞明知愷他命為毒品危害防制條例第2條第2項第3款所
    列管之第三級毒品，依法不得持有純質淨重5公克以上及販
    賣，竟分別為下列行為：
　㈠基於持有第三級毒品愷他命純質淨重5公克以上之犯意，於民
    國111年4月上旬某日，在臺北市○○區○○○路000號皇家酒店1
    樓包廂廁所內，以新臺幣(下同）28,000元之價格，向真實
    姓名年籍均不詳之人(起訴書記載為「洪○傑」，下均同)購
    得附表所示之第三級毒品愷他命共9包(純質淨重合計11.238
    1公克)而持有之。
　㈡另與真實姓名年籍均不詳之人共同基於販賣第三級毒品以營
    利之犯意聯絡，先由真實姓名年籍均不詳之人於111年4月4
    日4時55分許，持IPhone 8 Plus行動電話（IMEI：00000000
    0000000號、含網路卡1張）以暱稱「香奈兒精品」在通訊軟
    體「微信」群組刊登販賣毒品之隱喻訊息，嗣因臺北市政府
    警察局大同分局員警於同日20時5分許執行網路巡邏勤務發
    現上開訊息，遂喬裝買家與其聯繫，於同年月14日18時許，
    議定以4,300元之價格，購買第三級毒品愷他命2公克，並約
    同日20時許，在臺北市○○區○○○路000號前交易，而真實姓名
    年籍均不詳之人則指示周冠丞前往上開地點交易，並將上開
    IPhone 8 Plus行動電話1支交予周冠丞作為聯繫買家之用，
    復要周冠丞先代為墊付上開愷他命2公克予買家，事後再補
    給周冠丞及允諾支付報酬300元予周冠丞，周冠丞即依指示
    於同日20時30分許，騎乘機車抵達臺北市○○區○○○路000號前
    ，與喬裝買家之員警交易，當周冠丞交付愷他命2公克予喬
    裝買家之員警，並欲收取價金4,300元時，經在場埋伏之員
    警當場逮捕而未遂，並扣得附表所示之第三級毒品愷他命9
    包與上開行動電話1支，而查悉上情。
二、案經臺北市政府警察局大同分局報請臺灣士林地方檢察署檢
    察官偵查起訴。
　　理    由
一、按被告以外之人於審判外之言詞或書面陳述，除法律有規定
    者外，不得作為證據；又被告以外之人於審判外之陳述，雖
    不符合刑事訴訟法第159條之1至第159條之4之規定，而經當
    事人於審判程序同意作為證據，法院審酌該言詞陳述或書面
    陳述作成時之情況，認為適當者，亦得為證據，而當事人、
    代理人或辯護人於法院調查證據時，知有上開不得為證據之
    情形，而未於言詞辯論終結前聲明異議者，視為有前項之同
    意，刑事訴訟法第159條第1項及第159條之5分別定有明文。
    本判決後述所引之各項證據，其屬傳聞證據之部分，檢察官
    、被告周冠丞與其辯護人於本院準備程序時均表示無意見或
    同意有證據能力（本院訴卷第40、41頁），且渠等於言詞辯
    論終結前，對於該等證據之證據能力均未再爭執，本院審酌
    該等證據資料製作時之情況，尚無違法不當或證明力明顯過
    低之瑕疵，與本案待證事實復俱有關聯性，認以之作為本案
    證據應屬適當，揆諸前開規定，該等證據具有證據能力。至
    其餘本案認定犯罪事實之非供述證據，均與本案事實具有關
    聯性，並無事證足認有違背法定程序或經偽造、變造等情事
    ，且經本院依法踐行調查程序，檢察官、被告、辯護人對於
    上開證據之證據能力均未爭執，依刑事訴訟法第158條之4之
    反面解釋，亦均有證據能力。
二、上揭事實，業據被告於警詢、偵查、本院準備及審理時均坦
    承不諱，並有暱稱 「香奈兒精品」刊登之廣告截圖及對話
    紀錄（偵9357卷第47至51頁）、職務報告書（偵9357卷第13
    、14頁）、臺北市政府警察局大同分局搜索扣押筆錄、扣押
    物品目錄表（同上偵卷第15至17頁）、扣案物照片(同上偵
    卷第35頁)存卷可參；且扣案如附表所示之物經送交通部民
    用航空局航空醫務中心檢驗，均檢出第三級毒品愷他命成分
    ，純度分別為92.2%、97.2%，純質淨重合計分別為8.9296公
    克、2.3085公克等情，有卷附該局111年5月12日航藥鑑字第
    0000000、0000000Q號毒品鑑定書（偵卷第135、137、138頁
    ）可證，暨IPhone 8 Plus 行動電話1支扣案可憑，被告上
    開任意性自白與事證相符而足採信。
三、按毒品危害防制條例所處罰之「販賣」毒品罪，所著重者為
    在主觀上有藉以牟利之惡性，及對毒品之擴散具有較有償或
    無償轉讓行為更嚴重之危害性，被告「營利」之意圖係從客
    觀之社會環境、情況及人證、物證等資料，依據證據法則綜
    合研判認定。又毒品因政府查緝甚嚴，物稀價昂，持有毒品
    販賣者，苟非有利可圖，當不願甘冒法律制裁之風險，而予
    販賣；再按販賣毒品乃違法行為，非可公然為之，亦無公定
    價格，容易分裝並增減份量，而每次買賣之價量，輒因買賣
    雙方關係之深淺、資力、需求量及對行情之認知、來源是否
    充裕、查緝是否嚴緊、購買者被查獲時供出購買對象之風險
    評估等因素，而異其標準，非可一概而論，而販賣毒品之利
    得，除被告坦承犯行或價量俱臻明確外，委難察得實情，販
    賣之人從價差或量差中牟利之方式雖異，其意圖營利之販賣
    行為則同一，職是之故，舉凡其有償交易，除足反證其確另
    基於某種非圖利本意之關係外，通常尚難因無法查悉其販入
    價額作為是否高價賣出之比較，諉無營利之意思，阻卻販賣
    犯行之追訴（最高法院87年度台上字第3164號判決意旨參照
    ）。查被告於警詢時供陳係依「洪○傑」(本院無從認定確係
    「洪○傑」，詳後述)指示將毒品交付其指定之人，並可獲取
    報酬300元（偵卷第32、33頁），可認被告就交付上開毒品
    之目的，意在營利之意圖有清楚之認識，猶受該人之託，出
    面交付毒品並收取價金，足見被告與該人主觀上確有共同販
    賣毒品營利之意圖無訛。從而，本案事證明確，被告上開犯
    行，均堪認定。
四、論罪科刑及沒收：
　㈠核被告上開所為，事實一、㈠部分係犯毒品危害防制條例第11
    條第5項之持有第三級毒品純質淨重5公克以上罪；事實一、
    ㈡部分，則係犯同條例第4條第6項、第3項之販賣第三級毒品
    未遂罪。
　㈡被告與「真實姓名年籍均不詳之人」就事實一、㈡所示之販賣
    第三級毒品未遂部分，有犯意聯絡及行為分擔，為共同正犯
    。被告上開持有第三級毒品純質淨重5公克以上罪、販賣第
    三級毒品未遂罪之犯行，其持有與販賣時間不同，顯係各別
    起意，應分論併罰。
　㈢刑之減輕事由：
　⑴被告就事實一、㈡部分，已著手於販賣前述毒品犯罪之實行而
    未生販賣毒品之結果，為未遂犯一節，業如前述，爰依刑法
    第25條第2項之規定，按既遂犯之刑減輕之。
　⑵被告就事實一、㈡部分所示販賣第三級毒品未遂之犯行，業於
    警詢、偵查、本院準備及審理中均自白犯罪，應依毒品危害
    防制條例第17條第2項之規定，均減輕其刑，並依法遞減輕
    之。　
　⑶本案被告並無供出上游而有毒品危害防制條例第17條第1項規
    定之適用：
　①按毒品危害防制條例第17條第1項固規定「犯第4條至第8條、
    第10條或第11條之罪，供出毒品來源，因而查獲其他正犯或
    共犯者，減輕或免除其刑」，但所稱「毒品來源」，係指被
    告持有供己犯同條項所列各罪之毒品來源之謂。是倘犯販賣
    毒品罪，自須供出本案所販賣毒品之來源，始足當之。而所
    稱「因而查獲」，則係指被告翔實供出毒品來源之具體事證
    ，因而使有偵查(或調查)犯罪職權之公務員知悉而對之發動
    偵查(或調查)，並因而查獲而言。因之，所謂「供出毒品來
    源，因而查獲」，必以被告所稱其本案所販賣之毒品來源與
    嗣後查獲之其他正犯或共犯間具有關聯性，始稱充足。倘被
    告販賣毒品之犯罪時間，在時序上較早於該正犯或共犯供應
    毒品之時間，即令該正犯或共犯確因被告之供出而被查獲，
    仍不符上開應減輕或免刑之規定；又上開規定所稱「供出毒
    品來源，因而查獲其他正犯或共犯者」，係指被告供出毒品
    來源之有關資料，諸如其他正犯或共犯之姓名、年籍、住居
    所、或其他足資辨別之特徵等，使調查或偵查犯罪之公務員
    因而對之發動調查或偵查並「查獲」其他正犯或共犯，且被
    告「供出毒品來源」，與檢警人員對之發動調查或偵查並因
    而破獲之間，並具有先後且相當之因果關係者，始克相當，
    非謂被告一有「自白」供述毒品之來源，即應依上開規定予
    以減輕或免除其刑（最高法院103年度台上字第4519號、102
    年度台上字第730號判決意旨參照）。　
　 ②被告於警詢及偵查時，雖供稱其上游為少年「洪○傑」，並
    指認其照片予查獲本案之警察機關，有警詢筆錄、指認犯罪
    嫌疑人紀錄表在卷可稽（偵9357卷第27至34、43至45、91頁
    ），且經本院函詢臺灣士林地方檢察署、臺北市政府警察局
    大同分局，有無因被告上開供述而查獲其他正犯或共犯之情
    形，據臺灣士林地方檢察署回函略以：關於少年洪○傑涉嫌
    販賣第三級毒品案件，已於111年8月29日簽請本院少年法庭
    處理等詞，有卷存該署111年10月27日士檢卓公111少他34字
    第1119058396號函(本院訴卷第63頁)可參；而臺北市政府警
    察局大同分局回覆略以：本分局業於111年7月16日以北市警
    同分刑字第1113019421號少年事件移送書，將犯嫌洪○傑違
    反毒品危害防制條例罪嫌移送臺灣士林地方法院少年法庭在
    案等語，有該分局111年10月28日北市警同分刑字第1113027
    106號函(本院訴卷第65頁)在卷可稽，然觀諸警方檢附之少
    年事件移送書(本院訴卷第67、69頁)可知，少年洪○傑否認
    有販賣愷他命予被告，而被告指稱其上游為洪○傑，除其個
    人之指述外，並無相關毒品交易事證可資補強，佐以被告自
    陳扣案之愷他命尚未施用(偵9357卷第93頁、本院訴卷第90
    頁)，但其為警查獲時之尿液檢體(尿液檢體編號：151489號
    )卻檢出愷他命陽性反應，有臺北市政府警察局偵辦毒品案
    件尿液檢體委驗單、台灣尖端先進生技醫藥股份有限公司11
    1年5月3日濫用藥物檢驗報告（偵9357卷第127、130頁）存
    卷證查，顯見被告有施用愷他命之情事，益徵被告尚有其他
    取得愷他命之管道，則被告可能藉由供出毒品上游，盼能獲
    得依毒品危害防制條例第17條第1項規定減免刑責的寬典，
    自有虛偽供述的動機、故意誣攀之可能，而隨意指證與本件
    販賣犯行不相干之人，是本院無從認定被告上開指述為真，
    是以本案尚難認因被告之供述而因此查獲毒品上游，自無從
    適用毒品危害防制條例第17條第1項之減刑規定，而本院既
    然無從認定起訴書犯罪事實欄所記載之「洪○傑」為真，爰
    以真實姓名年籍均不詳之人取代之，併此說明。
　㈣爰審酌被告明知愷他命為毒品危害防制條例所列管之第三級
    毒品，猶無視政府嚴禁毒品之政策，為供己施用而持有純質
    淨重5公克以上，復與真實姓名年籍均不詳之人共同為前揭
    販賣第三級毒品未遂之犯行，所為均非可取；惟念其始終坦
    認犯行，態度尚可，兼衡其於本案販賣第三級毒品過程中，
    係扮演聽從真實姓名年籍均不詳之人指示之角色，非處於販
    賣第三級毒品之主導地位，兼衡被告為貪圖販賣第三級毒品
    所得報酬之犯罪動機、目的、手段、所生危害、扣案之第三
    級毒品之重量等犯罪情節，暨被告於本院審理時自陳高中畢
    業之智識程度，目前沒有工作，未婚，現在跟妹妹同住之家
    庭生活與經濟狀況（本院訴卷第91頁）等一切情狀，分別量
    處如主文所示之刑，並就其所犯持有第三級毒品純質淨重5
    公克以上罪諭知易科罰金之折算標準，以資懲儆。
　㈤被告前因違反毒品危害防制條例，經臺灣新北地方法院以111
    年度簡字第3194號判決判處有期徒刑4月，有臺灣高等法院
    被告前案紀錄表(本院訴卷第102頁)存卷可證，是其既曾因
    故意犯罪，受有期徒刑以上刑之宣告，即與緩刑要件不合，
    自無從為緩刑之諭知，是辯護人請求宣告緩刑之部分，容非
    可採，併此陳明。
　㈥沒收部分：
　⑴扣案之IPhone 8 Plus 行動電話（IMEI：000000000000000、
    含網路卡1張）1支，雖非被告所有，但係其聯繫本案事實一
    、㈡所示之販賣第三級毒品未遂犯行所用之物，業據被告於
    本院審理時坦認在卷（本院訴卷第91頁），應依毒品危害防
    制條例第19條第1項之規定宣告沒收。
　⑵扣案如附表所示之愷他命9包，均屬第三級毒品，業經認定如
    前，屬違禁物；而盛裝前揭毒品之包裝袋共9只，以現今所
    採行之鑑驗方式，均會殘留微量毒品，而無法將之完全析離
    ，亦無析離之實益與必要，同屬經查獲之第三級毒品，應依
    刑法第38條第1項之規定，皆宣告沒收(販賣第三級毒品未遂
    部分為2公克，剩餘之愷他命則屬被告犯持有第三級毒品純
    質淨重5公克以上)；至於送驗耗損部分之毒品因已滅失，自
    毋庸宣告沒收。
　⑶被告為警察查獲時，同時扣得被告所有之IPhone XS行動電話
    1支，然檢察官並未聲請沒收，依卷內資料無從認定上開行
    動電話與本案有關，復非屬違禁物或應沒收之物，爰不諭知
    沒收，附此敘明。　　　　
據上論斷，應依刑事訴訟法第299條第1項前段，判決如主文。
本案經檢察官吳爾文提起公訴，檢察官郭騰月到庭執行職務。
中　　華　　民　　國　　111 　年　　11　　月　　30　　日
                  刑事第八庭　審判長法  官  楊廼伶
　　　　　　　　　　　　　　　　　　法  官  李東益
　　　　　　　　　　　　　　　　　　法  官  林正忠　
以上正本證明與原本無異。
如不服本判決應於收受判決後20日內向本院提出上訴書狀，並應
敘述具體理由。其未敘述上訴理由者，應於上訴期間屆滿後20日
內向本院補提理由書（均須按他造當事人之人數附繕本）「切勿
逕送上級法院」。
因疫情而遲誤不變期間，得向法院聲請回復原狀。
                                    書記官  張佩旻
中　　華　　民　　國　　111 　年　　12　　月　　5 　　日
附錄本案論罪科刑法條全文：
毒品危害防制條例第4條
製造、運輸、販賣第一級毒品者，處死刑或無期徒刑；處無期徒
刑者，得併科新臺幣3千萬元以下罰金。
製造、運輸、販賣第二級毒品者，處無期徒刑或10年以上有期徒
刑，得併科新臺幣1千5百萬元以下罰金。
製造、運輸、販賣第三級毒品者，處7年以上有期徒刑，得併科
新臺幣1千萬元以下罰金。
製造、運輸、販賣第四級毒品者，處5年以上12年以下有期徒刑
，得併科新臺幣5百萬元以下罰金。
製造、運輸、販賣專供製造或施用毒品之器具者，處1年以上7年
以下有期徒刑，得併科新臺幣1百50萬元以下罰金。
前五項之未遂犯罰之。

毒品危害防制條例第11條
持有第一級毒品者，處3年以下有期徒刑、拘役或新臺幣30萬元
以下罰金。
持有第二級毒品者，處2年以下有期徒刑、拘役或新臺幣20萬元
以下罰金。
持有第一級毒品純質淨重10公克以上者，處1年以上7年以下有期
徒刑，得併科新臺幣1百萬元以下罰金。
持有第二級毒品純質淨重20公克以上者，處6月以上5年以下有期
徒刑，得併科新臺幣70萬元以下罰金。
持有第三級毒品純質淨重5公克以上者，處2年以下有期徒刑，得
併科新臺幣20萬元以下罰金。
持有第四級毒品純質淨重5公克以上者，處1年以下有期徒刑，得
併科新臺幣10萬元以下罰金。
持有專供製造或施用第一級、第二級毒品之器具者，處1年以下
有期徒刑、拘役或新臺幣10萬元以下罰金。

附表：
編號     扣  案  物  標  的    鑑  驗  結  果  1 淡黃色偏白結晶6包(編號1-5、7，含包裝袋6只，驗前淨重合計9.685公克、驗餘淨重合計9.6551公克) 檢出愷他命成分，純度為92.2%，純質淨重合計為8.9296公克。  2 白色結晶3包（編號6、8、9，含包裝袋3只、驗前淨重合計2.375公克、驗餘淨重合計2.3627公克） 檢出愷他命成分，純度為97.2%，純質淨重合計為2.3085公克